【裁判字號】    97,財管,41
【裁判日期】    970801
【裁判案由】    指定遺產管理人
【裁判全文】
臺灣桃園地方法院民事裁定              97年度財管字第41號
聲  請  人  國泰世華商業銀行股份有限公司
法定代理人  乙○○
代  理  人  甲○○
上列聲請人聲請指定被繼承人丙○○之遺產管理人事件，本院裁
定如下：
    主      文
指定李文傑律師為被繼承人丙○○之遺產管理人。
准對被繼承人丙○○（男，民國○○年○ 月○ 日生，身分證統一編
號：Ｚ000000000號，生前最後住所：桃園縣八德市○○里○○鄰○
○路○ 段190 巷1 弄2 衖5 之2 號）之大陸地區以外之繼承人為
承認繼承之公示催告。
聲請人應於收受本裁定之日起貳拾日內，將本裁定登載於公報、
新聞紙或其他相類之傳播工具。
如有被繼承人丙○○之大陸地區以外之繼承人，應自本公示催告
最後登載公報、新聞紙或其他相類之傳播工具之日起壹年內向本
院陳報承認繼承，如不於公示期限內申報承認繼承時，被繼承人
之遺產於大陸地區之繼承人依法繼承、清償債權並交付遺贈物後
有賸餘者歸屬國庫。
聲請程序費用由被繼承人丙○○之遺產負擔。
    理      由
一、按先順序繼承人均拋棄其繼承權時，由次順序之繼承人繼承
    ，其次順序繼承人有無不明或第4 順序之繼承人均拋棄其繼
    承權者，準用關於無人承認繼承之規定，此民法第1176條第
    6 項所定。又繼承開始時，繼承人有無不明，而無親屬會議
    ，或親屬會議未於民法第1177條所定一個月內選定遺產管理
    人時，利害關係人得聲請法院選任遺產管理人，同法第1178
    條第2 項前段亦有明文。
二、本件聲請意旨略以：被繼承人丙○○於民國94年5 月20日向
    聲請人貸款新台幣150 萬元，然未依約清償，聲請人乃聲請
    拍賣不動產，經鈞院以96年度執字第732 號強制執行事件執
    行在案。嗣被繼承人於97年1 月15日死亡，茲因被繼承人之
    法定繼承人均依法拋棄繼承，且未召集親屬會議選任遺產管
    理人，致聲請人之債權無法受償，就此聲請人即具有利害關
    係人之身分，為確保伊之債權，爰依非訟事件法第149 條第
    1 項之規定，聲明求為選任李文傑律師被繼承人之遺產管理
    人等語。
三、經查，聲請人前開主張，業據其提出貸款契約書、本院民事
    執行處96年8 月7 日、97年6 月26日桃院木執96年執威字第
    732 號通知、被繼承人之除戶謄本、繼承系統表等件為證，
    並經本院依職權調取95年度繼字第476 號拋棄繼承案卷查核
    屬實，而被繼承人死亡迄今已6 個月，顯已逾民法第1177條
    所定1 個月期間，期間無親屬會議選任之遺產管理人向聲請
    人為處理債務之表示，可認聲請人主張無親屬會議召集之事
    實為真。準此，堪認被繼承人所遺財產，現確係處於無人繼
    承之狀態，是以本件確有為被繼承人所遺財產選任遺產管理
    人之必要。又按遺產管理人之設，旨在管理保存及清算遺產
    ，以免遺產散失，是以遺產管理人具有相當之公益色彩；又
    選任遺產管理人，除慮及管理遺產之公平性外，須考慮其適
    切性，亦即可對其遺產、遺債之情形瞭解較深，復與遺債債
    權人無利害共同關係而得忠誠處理者，優先選任為宜。經核
    聲請人聲請選任之李文傑律師具有法律專業知識及能力，允
    可秉持其專業倫理擔當此具公益性質之遺產管理人任務，且
    其有為遺產管理人之意願，此有李文傑律師提出之陳報狀可
    憑，因此選任李文傑律師為本件被繼承人所遺遺產之遺產管
    理人，應屬適當，爰依首揭規定指定之並為公示催告。
四、依非訟事件法第157 條，裁定如主文。
中    華    民    國    97    年    8     月    1     日
                  家事法庭法  官  劉佩宜
以上正本係照原本作成。
如對本裁定抗告須於裁定送達後10日內向本院提出抗告狀，並應
繳納抗告費新台幣1,000 元。
中    華    民    國    97    年    8     月    1     日
                          書記官  陳月桂


司法院資訊處製作；財團法人民間司法改革基金會備份。
